臺灣士林地方法院刑事判決　　　　　　　 96年度訴字第427號
公　訴　人　臺灣士林地方法院檢察署
被　　　告　甲○○
上列被告因違反毒品危害防制條例案件，就施用第1 級毒品海洛
因部分，經檢察官提起公訴（96年度毒偵字第403 號），及移送
併案審理（臺灣士林地方法院檢察署96年度毒偵字第990 號），
本院判決如下：
    主  文
本件甲○○施用第一級毒品部分，免訴。
    理  由
一、本件公訴意旨略以：被告甲○○於民國96年1 月4 日某時許
    ，在臺北縣三芝鄉陳厝坑78號住處內，因友人來訪，乃臨時
    起意，以針筒注射之方式施用海洛因，嗣於96年1 月6 日晚
    間9 時許，因竊盜案為警查獲，經採集尿液檢體送驗，結果
    呈鴉片類陽性反應。因認被告所為係犯毒品危害防制條例第
    10 條 第1 項之施用第1 級毒品罪嫌。
二、按案件曾經判決確定者，應諭知免訴之判決；又免訴之判決
    ，得不經言詞辯論為之，刑事訴訟法第302 條第1 款及第30
    7 條分別定有明文。次按，「刑事法若干犯罪行為態樣，本
    質上原具有反覆、延續實行之特徵，立法時既予特別歸類，
    定為犯罪構成要件之行為要素，則行為人基於概括之犯意，
    在密切接近之一定時、地持續實行之複次行為，倘依社會通
    念，於客觀上認為符合一個反覆、延續性之行為觀念者，於
    刑法評價上，即應僅成立一罪。學理上所稱『集合犯』之職
    業性、營業性或收集性等具有重複特質之犯罪均屬之，例如
    經營、從事業務、收集、販賣、製造、散布等行為概念者是
    （最高法院95年度臺上字第1079號判決要旨參照）」，亦即
    立法者針對特定刑罰規範之構成要件，已預設其本身係持續
    實行之複次行為，具備反覆、延續之行為特徵，故將之總括
    或擬制成一個構成要件之「集合犯」行為，因刑法評價上為
    構成要件之行為單數，應僅成立一罪；而毒品因具有成癮性
    、濫用性（此觀乎毒品危害防制條例第2 條之規定自明），
    立法實務首重以刑事處遇方式戒斷行為人毒癮，若無法收其
    實效，始依法追訴處罰（此觀乎毒品危害防制條例第20、23
    條之規定即明），故施用毒品本身具備反覆、延續之行為特
    徵，持續多次施用毒品始為此類犯罪之典型或常態，於刑法
    評價上，施用毒品應僅成立「集合犯」之一罪。是集合犯之
    先後多次數行為而犯同一之罪名，實體法上為包括之一罪，
    檢察官就集合犯多次行為之一部提起公訴，依審判不可分原
    則，其效力自應及於全部。又按，案件曾經判決確定者，應
    為免訴之判決，此項原則關於實質上一罪或裁判上一罪，均
    有其適用，是檢察官就犯罪事實之一部起訴，依刑事訴訟法
    第267 條之規定，其起訴效力及於全部，而審理事實之法院
    ，對於實質上或裁判上一罪之全部犯罪事實，於宣示判決之
    日前，既有審理之可能，即應予以審判，故確定判決之既判
    力，應及於最後審理事實法院之宣示判決日前發生之事實，
    亦即既判力對於時間效力之範圍，應以最後審理事實法院之
    宣示判決日為判斷之標準。
三、經查，本件被告甲○○基於施用第1 級毒品海洛因之犯意，
    自94年5 月間起至96年2 月12日中午止，在臺北縣三芝鄉陳
    厝坑78號住處，以海洛因摻於礦泉水內，再以針筒注射之方
    式，反覆施用第1 級毒品海洛因多次，嗣先後經警查獲等情
    ，業經臺灣士林地方法院檢察署檢察官以94年度毒偵字第14
    28、1952號提起公訴，並經本院於96年4 月30日以95年度訴
    字第1288號判決，以被告係犯毒品危害防制條例第10條第1
    項之施用第1 級毒品罪，判處有期徒刑1 年4 月，已於96年
    5 月29日確定，此有該案刑事判決書及臺灣高等法院被告前
    案紀錄表各1 份在卷可稽，並經本院調閱前揭95年度訴字第
    1288號刑事卷宗核閱無誤。而本案被告被訴於96年1 月4 日
    某時許，在臺北縣三芝鄉陳厝坑78號住處內，以針筒注射之
    方式施用毒品海洛因之犯行，核係於前案之犯罪時間內，且
    被告於本院準備程序時亦自承：其於本案之前都有持續施用
    第1 級毒品海洛因，約1 星期施用1 次等語，顯見被告就本
    件公訴意旨所稱上開施用第1 級毒品犯行，核與前揭確定判
    決所載之施用第1 級毒品犯行間，確係基於多次實施犯行之
    集合犯決意並於密接之時、地反覆持續實施而有集合犯之包
    括一罪關係，是公訴意旨所載之施用第1 級毒品犯行與前開
    本院95年度訴字第1288號刑事確定判決所載之施用第1 級毒
    品犯行間，既有集合犯之包括上一罪關係，而本件被告被訴
    施用第1 級毒品犯行之犯罪時間，核係於前案之犯罪時間內
    ，且亦係於前開確定判決之宣示判決日即96年4 月30日之前
    所為。公訴人就同一施用第1 級毒品案件向本院提起公訴，
    揆諸前揭之說明，本件被告被訴之上開施用第1 級毒品犯行
    ，自為前開確定判決之既判力所及，爰不經言詞辯論，逕為
    免訴判決之諭知。
四、至台灣士林地方法院檢察署96年度毒偵字第990 號併案意旨
    ，雖以前開併案與本案為集合犯之實質上一罪之關係，而聲
    請移送本院併案審理。然因本案為免訴判決，已如前述，是
    上開併案部分即與本案無集合犯之實質上一罪關係，前開併
    案部分自應退回檢察官另行處理，附此敘明。
據上論斷，應依刑事訴訟法第302 條第1 款、第307 條，判決如
主文。
中　　華　　民　　國　　96　　年　　8 　　月　　13　　日
　　　　　　　　　刑事第七庭審判長法　官　趙文卿
                                  法  官  楊得君
                                  法  官  王俊雄
以上正本證明與原本無異。
如不服本判決，應於判決送達後10日內，向本院提出上訴狀。
                                  書記官  林靜枝
中　　華　　民　　國　　96　　年　　8 　　月　　14　　日
